ACORDAO-COMPLETO-2339454

ACÓRDÃO 2779/2019 ATA 12/2019 - SEGUNDA CÂMARA

VISTOS, relatados e discutidos estes autos de Recurso de Reconsideração interposto pelo Sr. Gean Campos de Barros, por meio do qual contesta o Acórdão 10.355/2017-TCU-2.ª Câmara, que julgou irregulares as suas contas, imputou-lhe o débito no valor de R$ 300.000,00 e aplicou-lhe multa de R$ 50.000,00, em razão da não comprovação da execução do objeto do Convênio 724.852/2009, celebrado entre o Município de Lábrea-AM e o Ministério do Turismo, cujo objeto era a realização do Projeto intitulado "Reveillon";
	ACORDAM os Ministros do Tribunal de Contas da União, reunidos em Sessão da Segunda Câmara, ante das razões expostas pelo Relator, com fundamento nos arts. 32, inciso I, e 33, da Lei 8.443/1992, c/c o art. 285, caput, do RI/TCU, em:
	9.1. conhecer do Recurso de Reconsideração interposto pelo Sr. Gean Campos de Barros para, no mérito, negar-lhe provimento;
	9.2. dar conhecimento da deliberação ao recorrente e demais aos interessados.

Recurso de Reconsideração interposto pelo Sr. Gean Campos de Barros, por meio do qual contesta o Acórdão 10.355/2017-TCU-2.ª Câmara, que julgou irregulares as suas contas, imputou-lhe o débito no valor de R$ 300.000,00 e aplicou-lhe multa de R$ 50.000,00, em razão da não comprovação da execução do objeto do Convênio 724.852/2009, celebrado entre o Município de Lábrea-AM e Ministério do Turismo cujo objeto era a realização do Projeto intitulado REVEILLON.

Segunda Câmara

Município de Lábrea - AM.

3. Interessados/Responsáveis/Recorrentes:
3.1. Interessado: Ministério do Turismo (vinculador) (CNPJ 05.457.283/0001-19).
3.2. Responsáveis: Gean Campos de Barros (CPF XXX.682.572-XX) e Wera Publicidade Ltda. - ME (CNPJ 05.463.049/0001-02).
3.3. Recorrente: Gean Campos de Barros (CPF XXX.682.572-XX).

13.1. Ministros presentes: Ana Arraes (Presidente), Augusto Nardes, Aroldo Cedraz (Relator) e Raimundo Carreiro.
13.2. Ministro-Substituto presente: André Luís de Carvalho.

ACORDAO-COMPLETO-2441932

Acórdão de Relação 3188/2020 - Plenário

Acórdão de Relação

AROLDO CEDRAZ

Ministro-Substituto Marcos Bemquerer Costa.

Trata-se de Recurso de Reconsideração interposto pelo Sr. Gean Campos de Barros (Peça 38) , pelo qual contesta o Acórdão 10.355/2017-TCU-2.ª Câmara (Peça 21) , que julgou irregulares as suas contas, imputou-lhe o débito no valor de R$ 300.000,00 e aplicou-lhe multa de R$ 50.000,00, em razão da não comprovação da execução do objeto do Convênio 724.852/2009, celebrado entre o Município de Lábrea-AM e Ministério do Turismo, cujo objeto era a realização do Projeto intitulado "Reveillon".
2.	A Secretaria de Recursos (Serur) procedeu ao exame de admissibilidade e mérito do Recurso de Reconsideração, produzindo a instrução abaixo (Peças 61 a 63) :
"[...] HISTÓRICO 
3.	O presente processo cuidou originalmente de Tomada de Contas Especial - TCE instaurada pelo Ministério do Turismo - MTur em desfavor de Gean Campos de Barros, ex-prefeito municipal de Lábrea/AM nas gestões 2005/2008 e 2009/2012, em vista da não comprovação da execução do objeto do Convênio 724.852/2009, celebrado entre o ministério e o município. 
4.	O valor do ajuste montou a R$ 315.000,00, sendo R$ 300.000,00 a cargo do MTur. A vigência compreendeu o período entre 22/12/2009 e 27/03/2010, além de trinta dias para a apresentação das contas. 
5.	Pelo Relatório de TCE 340/2104 foi atribuída responsabilidade ao prefeito signatário do convênio, pelo valor integral transferido à municipalidade (peça 1, p. 209 a 215) .
6.	No âmbito do TCU foram citados o Sr. Gean e a empresa Wera Publicidade Ltda. - ME, contratada pelo município convenente (peças 13-6) , que se mantiveram silentes, sendo então proferido o Acórdão 10.355/2017-TCU-2.ª Câmara ora recorrido, após manifestações da Secex/PB, do Ministério Público/TCU e do relator a quo (peças 18, 19, 20 e 23) . 
EXAME DE ADMISSIBILIDADE
7.	Em exame preliminar de admissibilidade esta secretaria propôs conhecer o recurso de Gean Campos de Barros (peças 54-55) , suspendendo-se os efeitos dos itens 9.1, 9.2 e 9.4 do Acórdão 10.355/2017-TCU-2.ª Câmara em relação ao recorrente, o que foi ratificado por Despacho do Ministro Aroldo Cedraz (peça 58) .  
EXAME DE MÉRITO
8.	Delimitação dos recursos
8.1.	Constitui objeto do recurso de Gean Campos de Barros definir se houve prejuízo para a defesa por falha em sua citação. 
9.	Da Citação 
9.1.	O recorrente afirma que o Ofício 1.044/2017-TCU/SECEX-PB (peça 13) foi encaminhado para endereço que não é o seu, à Estrada do Aeroporto s/n, Centro, Lábrea/AM. 
9.2.	Informa que seu real endereço é à Rua dos Remansos, Casa 04, Condomínio Porto Tarumã, Bairro Ponta Negra, Manaus/AM, o qual se encontra em procuração anexada aos autos deste (peça 36) e de outros processos que tramitam no TCU, a exemplo dos TC´s Processo 007.203/2016-0, Processo 010.366/2015-6 e Processo 001.560/2014-0. 
9.3.	Acresce que a simples realização de pesquisa em sítio de busca na internet teria revelado que o recorrente é o atual prefeito municipal de Lábrea/AM e, nessa condição, possui domicílio necessário na prefeitura, segundo o artigo 76 do Código Civil, entendimento seguido, por exemplo, pelo Acórdão 6.614/2009-TCU, 1.ª Câmara (Rel. Min. Walton Alencar) . 
9.4.	Por essa razão entende que deveria ser citado pessoalmente na prefeitura municipal antes de sê-lo por edital, o que fez a citação nula, bem como, todos os atos processuais seguintes, ensejando nova citação para que apresente defesa.
Análise
9.5.	A citação do Sr. Gean, por ofício datado de 5/7/2017 (peça 13) , foi realizada após pesquisa de seu endereço no Cadastro de Pessoas Físicas - CPF da Receita Federal (peça 9) . Por sinal, o endereço então encontrado, à Estrada do Aeroporto s/n, Centro, Lábrea/AM, permanece o mesmo naquela base de dados, conforme consulta realizada em 15/09/2018. 
9.6.	O ofício foi recebido no endereço indicado na base da Receita, por Maria Helena da Silva, no dia 4/8/2017, conforme aviso de recebimento (peça 16) . O art. 179, II do Regimento Interno do TCU valida a citação ainda que não haja a ciência pessoal da parte, bastando a comprovação de entrega no endereço do destinatário:
Art. 179. A citação, a audiência ou a notificação, bem como a comunicação de diligência, far-se-ão:
 (...) 
II - mediante carta registrada, com aviso de recebimento que comprove a entrega no endereço do destinatário;
9.7.	A questão já foi submetida à apreciação do Supremo Tribunal Federal, que, analisando as normas pertinentes às comunicações processuais no âmbito do TCU, afirmou a desnecessidade da ciência pessoal do interessado, sendo suficiente a comprovação da entrega no endereço do destinatário, verbis: 
EMENTA: AGRAVO REGIMENTAL. MANDADO DE SEGURANÇA. DESNECESSIDADE DE INTIMAÇÃO PESSOAL DAS DECISÕES DO TRIBUNAL DE CONTAS DA UNIÃO. ART. 179 DO REGIMENTO INTERNO DO TCU. INTIMAÇÃO DO ATO IMPUGNADO POR CARTA REGISTRADA, INICIADO O PRAZO DO ART. 18 DA LEI N. 1.533/51 DA DATA CONSTANTE DO AVISO DE RECEBIMENTO. DECADÊNCIA RECONHECIDA. AGRAVO IMPROVIDO. 
1. O envio de carta registrada com aviso de recebimento está expressamente enumerado entre os meios de comunicação de que dispõe o Tribunal de Contas da União para proceder às suas intimações. 
2. O inciso II do art. 179 do Regimento Interno do TCU é claro ao exigir apenas a comprovação da entrega no endereço do destinatário, bastando o aviso de recebimento simples.
3. O prazo decadencial para a impetração do mandado de segurança conta-se da data constante do aviso de recebimento e não admite suspensão ou interrupção. 
4. Agravo regimental a que se nega provimento. (AgRg no MS 25.816/DF, Rel. Min. Eros Grau, julgado em 12.6.2006, DJ, Seção 1, 4/8/2006, páginas 24/25) 
9.8.	Há também julgados da Justiça Federal que asseveram a desnecessidade de esgotamento de diligências quando o responsável é contumaz no cumprimento do dever de atualizar os dados pessoais junto à Receita Federal, inclusive em sede de Tomada de Contas Especial:
ADMINISTRATIVO. TOMADA DE CONTAS ESPECIAL. TCU. LEI N.º 8.443/92 E REGIMENTO INTERNO DO TCU. CITAÇÃO. REGULAMENTAÇÃO PRÓPRIA. LEI N.º 9.784/99. NÃO APLICAÇÃO. CITAÇÃO EDITALÍCIA. NÃO LOCALIZAÇÃO. ENDEREÇO CONSTANTE DOS AUTOS E DA BASE DE DADOS DA RECEITA FEDERAL. DILIGÊNCIA. SUFICIÊNCIA. NÃO NECESSIDADE DE ESGOTAMENTE DE POSSIBILIDADES DE LOCALIZAÇÃO. AR/MP. INDICAÇÃO DE RECUSA DE RECEBIMENTO. CERCEAMENTO DE DEFESA. NÃO OCORRÊNCIA.
1. As regras da Lei n.º 9.784/99 relativas à intimação (art. 26 daquele diploma legal) não se aplicam à citação no processo administrativo de tomada de contas especial realizado perante o TCU, pois este tem regulamentação própria (Lei n.º 8.443/92 e Regimento Interno do TCU) , o que afasta, nos termos do art. 69 da própria Lei n.º 9.784/99 sua incidência, salvo subsidiária, o que não é o caso em face da ausência de lacuna na referida regulamentação.
2. A citação pessoal do Apelante foi tentada pelo TCU com base em endereço seu que constava dos autos (fls. 38 e 71 do apenso I) , declarado pelo próprio Apelante, e que fora confirmado como seu efetivo endereço mediante consulta à base de dados da Receita Federal (fls. 123 e 145) , cabendo ao Apelante a manutenção atualizada de seu endereço perante o cadastro desta. (TRF 5a Região, AC 372364-PE 2002.83.00.011165-7, Des. Fed. Emiliano Zapata Leitão) 
9.9.	Ademais, apenas na hipótese em que os Correios informarem que o destinatário mudou-se, é desconhecido ou que o endereço é insuficiente é que a unidade técnica deverá adotar outras medidas, nos termos do art. 6º, II, da Resolução TCU 170/2004:
Art. 6º Na hipótese de os Correios informarem que o destinatário:
..........
II - mudou-se, é desconhecido ou que o endereço é insuficiente, caberá à unidade remetente adotar uma ou mais das seguintes providências:
a) consulta a outros cadastros mantidos por instituições públicas ou privadas que possam oferecer subsídios à obtenção do endereço do destinatário, fazendo juntar aos autos documentação ou informação comprobatória do resultado da consulta;
b) solicitação de auxílio à unidade jurisdicionada ou órgão de controle interno ao qual esteja vinculado o destinatário ou o processo;
c) solicitação de colaboração à secretaria do Tribunal na unidade da federação em que se supõe residir o destinatário;
d) solicitação de colaboração dos órgãos de controle externo estaduais. (Grifos acrescidos) 
9.10.	Considerando que o AR foi recebido no endereço indicado pelo recorrente na base de dados da Receita, não houve necessidade de buscas adicionais. Assim, na entrega do ofício de citação no endereço do responsável, dentro da processualística específica adotada perante os processos em curso no Tribunal de Contas da União, é presumido o conhecimento pessoal do responsável.
9.11.	Ainda, ao contrário do que se afirma na peça recursal, não houve a citação do Sr. Gean por edital no presente processo, mas, apenas da empresa Wera Publicidade Ltda. - ME (peças 51-2) , com ele solidariamente responsabilizada.
9.12.	Quanto aos processos mencionados pelo recorrente, no TC-Processo 010.366/2015-6, o Sr. Gean não figura como responsável. 
9.13.	No TC-Processo 001.560/2014-0, o advogado Diogo de Mendonça Melim, em recente comunicado de 14/6/2018, renunciou ao mandato de procuração que lhe fora outorgado por Gean Campos de Barros, alegando razões de foro íntimo (peça 73 daqueles autos) . A propósito, o mesmo documento foi juntado aos autos do presente processo (peça 57) . Assim, o causídico a quem foi outorgada procuração em 2016 (peça 36) , onde consta o endereço que o Sr. Gean afirma ser seu atual domicilio, não mais representa o recorrente.
9.14.	Naquele TC-Processo 001.560/2014-0 houve a interposição de embargos de declaração (peça 64) pelo supracitado advogado. Todavia, a comunicação do Acórdão 1.950/2017-TCU-Plenário (peça 65) que julgou os embargos foi encaminhada a outro advogado constituído, Aniello Miranda Aufiero, com endereço profissional em Manaus/AM (peça 72) .
9.15.	Por fim, no TC-Processo 007.203/2016-0, após ser citado no mesmo endereço acima mencionado, constante da base CPF (peças 7 e 8 dos autos) , o Sr. Gean não se pronunciou. O Acórdão 8.799/2016-TCU-2.ª Câmara (peça 13) foi então encaminhado apenas ao próprio responsável, no endereço da base CPF (peças 17 e 20 dos autos) , ou seja, Estrada do Aeroporto s/n, Centro, Lábrea/AM. Todavia, o recurso de reconsideração (peça 22 dos autos) foi interposto pelo já citado advogado Diogo sem qualquer contestação sobre a validade da notificação feita ao próprio Sr. Gean. 
9.16.	Observa-se, também, que o advogado também renunciou ao mandato outorgado para que atuasse naquele TC-Processo 007.203/2016-0, de 14/6/2018 (peça 50 dos autos) . Em consequência, o Sr. Gean foi notificado do aresto no endereço da base CPF (peças 51 e 53) , em 15/6/2018, embora não pessoalmente, e o processo foi inclusive encerrado em 4/9/2018.
9.17.	Nesse passo, os atos processuais expostos demonstram que o Sr. Gean se manifestou em outro processo mesmo após ser notificado em endereço que afirma não ser mais o seu domicílio. Ademais, todas as notificações encaminhadas para aquele endereço foram recebidas por diferentes pessoas, sem que os Correios jamais tenham sido informados que o destinatário e ora recorrente é pessoa desconhecida no local. 
9.18.	A par o cenário acima descrito, é de estranhar que o Sr. Gean, atual prefeito municipal de Lábrea/AM, não tenha atualizado seu endereço na base CPF da Receita Federal até a presente data. A par do registro junto à Receita Federal, note-se que o Código de Processo Civil, aplicado subsidiariamente aos processos do TCU (Súmula/TCU 103) , prevê a obrigação da parte em manter seu endereço atualizado (artigo 77, inciso V, 274, § único) . E nessa linha é a jurisprudência da Corte de Contas, a exemplo do Acórdão 3.245/2015, da 1.ª Câmara (Rel. Min. Benjamin Zymler) . 
9.19.	Sobre a realização de pesquisa em sítio da internet, não é o caminho preferencial a determinar o endereço a ser utilizado em notificações ou outros atos processuais. A base da Receita Federal é um repositório oficial e não havia motivo aparente para que a Secex/PB pesquisasse por endereço diverso. Caso contrário poder-se-ia aventar alguma ilegalidade na citação do ora recorrente. Nesse sentido, aduzir ao conceito de domicílio necessário estipulado no Código Civil não socorre ao recorrente. Em circunstâncias diversas haveria que ser considerado esse domicílio, a exemplo da seguinte ementa de julgado do Superior Tribunal de Justiça:
HABEAS CORPUS. ROUBO CIRCUNSTANCIADO (ARTIGO 157, § 2º, INCISOS I E II, DO CÓDIGO PENAL) . SENTENÇA CONDENATÓRIA. INTIMAÇÃO PESSOAL INFRUTÍFERA. COMUNICAÇÃO POR EDITAL. TRÂNSITO EM JULGADO. ACUSADO. SERVIDOR PÚBLICO. DOMICÍLIO NECESSÁRIO. MEIOS DE LOCALIZÁ-LO NÃO ESGOTADOS. CONSTRANGIMENTO ILEGAL CARACTERIZADO. AUSÊNCIA DE FUNDAMENTOS PARA A SEGREGAÇÃO CAUTELAR. ORDEM CONCEDIDA (HC 163179/ES, Habeas Corpus 20100031121-3; Rel. Min. Jorge Mussi; DJe 30/08/2012) .
CONCLUSÃO
10.	Das análises anteriores, conclui-se que não houve nulidade na citação do Sr. Gean Campos de Barros. 
DA PROPOSTA DE ENCAMINHAMENTO
11.	Ante o exposto, submete-se à consideração superior a presente análise do recurso de reconsideração interposto por Gean Campos de Barros contra o Acórdão 10.355/2017-TCU-2.ª Câmara propondo-se, com fundamento nos artigos 32, I e 33, da Lei 8.443/1992, e artigo 285, do RI/TCU:
a) conhecer do recurso e, no mérito, negar-lhe provimento; 
b) dar conhecimento ao recorrente e aos demais interessados da decisão que vier a ser proferida. [...]".
3.	O Ministério Público junto a este Tribunal, no Parecer de Peça 64, manifesta-se de acordo com o encaminhamento formulado pela unidade técnica, no sentido de conhecer do Recurso de Reconsideração interposto para, no mérito, negar-lhe provimento.
É o Relatório.

8.1. Diogo de Mendonça Melim (35188/OAB-DF) e outros, representando Gean Campos de Barros.

Procurador Sergio Ricardo Costa Caribé.

RECURSO DE RECONSIDERAÇÃO. TOMADA DE CONTAS ESPECIAL. CONVÊNIO. MINISTÉRIO DO TURISMO. EVENTO NO MUNICÍPIO DE LÁBREA-AM. DÉBITO SOLIDÁRIO DO PREFEITO SIGNATÁRIO E DA EMPRESA CONTRATADA. MULTAS INDIVIDUAIS. RECURSO DE RECONSIDERAÇÃO DO PREFEITO. ARGUIÇÃO DE NULIDADE DA CITAÇÃO. NÃO OCORRÊNCIA. UTILIZAÇÃO DE ENDEREÇO REGISTRADO EM BANCO DE DADOS OFICIAL. AUSÊNCIA DE ATUALIZAÇÃO DO ENDEREÇO PELO PRÓPRIO INTERESSADO. NÃO PROVIMENTO. CIÊNCIA AOS INTERESSADOS.

TOMADA DE CONTAS ESPECIAL (TCE)

Secretaria de Recursos (Serur); Secretaria de Controle Externo de Tomada de Contas Especial (SecexTCE).

Aprecia-se nesta oportunidade Recurso de Reconsideração interposto pelo Sr. Gean Campos de Barros (ex-prefeito do Município de Lábrea - AM nas gestões 2005/2008 e 2009/2012) , contra o Acórdão 10355/2017-TCU-Segunda Câmara, por meio do qual o recorrente teve suas contas julgadas irregulares, com imputação de débito no valor histórico de R$ 300.000,00 e cominação da multa prevista no art. 57 da Lei 8.443/1992 (Peças 21 e 38) .
2.	A deliberação recorrida foi adotada no âmbito da Tomada de Contas Especial (TCE) , instaurada pelo Ministério do Turismo (MTur) , em razão da não comprovação da execução do objeto do Convênio 724.852/2009, relativo à realização do Projeto intitulado "Revellion".
3.	De acordo com a Secretaria de Recursos (Serur) , constitui objeto do presente recurso examinar se houve falha na citação do recorrente e, consequentemente, prejuízo ao exercício de sua defesa (Peça 61, p. 2) .
4.	Após o exame dos elementos recursais, a Serur propôs, em pronunciamentos uníssonos, conhecer do Recurso de Reconsideração para, no mérito, negar-lhe provimento (Peças 61, p. 5, 62 e 63) .
5.	O Ministério Público junto a este Tribunal (MPTCU) manifestou concordância com a proposta da unidade técnica.
6.	O Recurso de Reconsideração deve ser conhecido ante o preenchimento dos requisitos de admissibilidade previstos nos arts. 32, inciso I, e 33 da Lei 8.443/1992.
7.	No mérito, acolho integralmente as manifestações uniformes da unidade técnica e do Ministério Público junto a este Tribunal e incorporo os argumentos apresentados nos respectivos pareceres de Peças 61 a 64 às minhas razões de decidir.
8.	Em síntese, o Sr. Gean Campos de Barros alegou que o ofício por meio do qual o Tribunal efetuou sua citação foi remetido para o endereço errado, o que lhe teria ocasionado embaraços ao pleno exercício da ampla defesa e do contraditório. Aduziu, ainda, que uma simples pesquisa em sítio de busca na internet teria revelado que ele é o atual prefeito municipal de Lábrea - AM (pois foi novamente eleito em 2016) e, nesta condição, deveria ter sido citado no endereço da prefeitura. A fim de robustecer esse argumento, mencionou o entendimento adotado no Acórdão 6614/2009-TCU-Primeira Câmara (Peça 38, p. 2) .
9.	Conforme ressaltou o MPTCU, no âmbito do TC Processo 007.203/2016-0, no qual o Sr. Gean Campos de Barros também figurou como responsável, o Acórdão 8799/2016-TCU-Segunda Câmara, prolatado naquele processo, foi encaminhado para o mesmo endereço que, neste momento, o recorrente afirma estar errado e não houve qualquer manifestação do recorrente ou dos seus representantes legais quanto à incorreção (TC Processo 007.203/2016-0, Peças 17 e 20) .
10.	A Serur registra na sua instrução que a citação do Sr. Gean, por ofício datado de 5/7/2017 (Peça 13) , foi realizada após pesquisa de seu endereço no Cadastro de Pessoas Físicas - CPF da Receita Federal (Peça 9) e que tal endereço então encontrado, à Estrada do Aeroporto s/n, Centro, Lábrea - AM, permanece o mesmo naquela base de dados, conforme consulta realizada em 15/9/2018. 
11.	Afirma, ainda, que o ofício foi recebido no endereço indicado na base da Receita, por Maria Helena da Silva, no dia 4/8/2017, conforme Aviso de Recebimento (AR, Peça 16) , sendo que o art. 179, inciso II, do Regimento Interno do TCU valida a citação ainda que não haja a ciência pessoal da parte, bastando a comprovação de entrega no endereço do destinatário.
12.	Registra, também, que, considerando que o AR foi recebido no endereço indicado pelo recorrente na base de dados da Receita, não houve necessidade de buscas adicionais. Assim, na entrega do ofício de citação no endereço do responsável, dentro da processualística específica adotada perante os processos em curso no Tribunal de Contas da União, é presumido o conhecimento pessoal do responsável.
13.	Assegura que, ao contrário do que se afirma na peça recursal, não houve a citação do Sr. Gean por edital no presente processo, mas apenas da empresa Wera Publicidade Ltda. - ME (Peças 51-2) , com ele solidariamente responsabilizada. Quanto aos processos mencionados no TC Processo 010.366/2015-6, o Sr. Gean não figura como responsável.
13.	A Serur menciona outras comunicações processuais que foram encaminhadas ao responsável ou a seu representante sem qualquer contestação sobre a validade, inclusive com manifestação em outro processo, mesmo após ser notificado em endereço que assegura não ser mais o seu domicílio. Ademais, afirma a unidade técnica que todas as notificações encaminhadas para aquele endereço foram recebidas por diferentes pessoas, sem que os Correios jamais tenham sido informados que o destinatário e ora recorrente é pessoa desconhecida no local.
14.	Não socorre o recorrente o deliberado no Acórdão 6614/2009-TCU-Primeira Câmara. A despeito de este Tribunal ter considerado válida a citação do prefeito (responsável naqueles autos) , encaminhada para o endereço da prefeitura, em momento algum concluiu ser inválida a citação que, eventualmente, seja efetuada no endereço residencial de chefe do executivo municipal.
15.	De fato, conforme dispõe o art. 179, inciso II, do Regimento Interno do TCU (RI/TCU) , a citação, a audiência ou a notificação do responsável serão feitas por intermédio de carta registrada, com aviso de recebimento que comprove a entrega no endereço do destinatário. Não há, portanto, a exigência de ciência pessoal da parte.
16.	Julgados do Supremo Tribunal Federal (STF) , bem como da Justiça Federal, têm firmado o entendimento acerca da desnecessidade de intimação pessoal do responsável no âmbito dos processos conduzidos pelo TCU (Peça 61, p. 3-4) . No mesmo sentido foi consolidada a jurisprudência desta Corte de Contas. Para a validade da citação, não é necessário que a comunicação processual seja pessoalmente entregue ao destinatário, bastando que o ofício com o AR dos Correios seja recebido no endereço do responsável, obtido em fonte de dados oficial, a exemplo da base da Receita Federal. (jurisprudência selecionada) .
Ante o exposto, depreendo que o recorrente não logrou demonstrar irregularidade na sua citação, razão pela qual o Recurso de Reconsideração deve ser conhecido e, no mérito, não provido, mantendo inalterado o Acórdão 10355/2017-TCU-Segunda Câmara e VOTO no sentido de que o Tribunal adote a deliberação que ora submeto à apreciação deste Colegiado.
TCU, Sala das Sessões Ministro Luciano Brandão Alves de Souza, em 23 de abril de 2019.
AROLDO CEDRAZ 
Relator